【裁判字號】    99,上訴,1050
【裁判日期】    990826
【裁判案由】    偽造文書等
【裁判全文】
臺灣高等法院臺中分院刑事判決        99年度上訴字第1050號
上  訴  人
即  被  告  甲○○
上列上訴人因偽造文書等案件，不服臺灣臺中地方法院99年度訴
字第472號中華民國99年4月12日第一審判決（起訴案號：臺灣臺
中地方法院檢察署98年度偵字第12748號），提起上訴，本院判
決如下：
    主  文
原判決撤銷。
甲○○共同意圖為自己不法之所有，以詐術使人將本人之物交付
，處有期徒刑陸月，減為有期徒刑參月，如易科罰金，以新臺幣
壹仟元折算壹日；又共同行使偽造私文書，足以生損害於他人，
處有期徒刑陸月，減為有期徒刑參月，如易科罰金，以新臺幣壹
仟元折算壹日。應執行有期徒刑肆月，如易科罰金，以新臺幣壹
仟元折算壹日。
    事  實
一、甲○○、江秉軒（共同犯偽造文書、詐欺取財部分，應由檢
    察官另行偵辦）與陳宗沁（所涉共同犯偽造文書、詐欺取財
    部分，經臺灣澎湖地方法院檢察署檢察官以99年度偵字第25
    6號案起訴、臺灣澎湖地方法院以99年度簡字第23號判處應
    執行應執行有期徒刑5月，如易科罰金，以新臺幣1000元折
    算1日）明知自己狀況非佳，並無購車之需，嗣後亦無意願
    與資力按期支付分期價款，惟為詐得所購買之車輛，意圖為
    自己之不法所有，共同基於詐欺取財及偽造私文書之犯意聯
    絡，由陳宗沁指示甲○○、江秉軒分擔找尋購車之人頭及保
    證人，甲○○即向當時在其母親經營之百達酒店任職之丁○○佯稱：因其工作之當舖需購車，如丁○○之名義購車後，
    會立刻將車子所有權及汽車貸款移轉予當舖或當舖指定之人
    ，丁○○毋庸負擔任何車貸等語，並約定給予新臺幣（下同
    ）1萬元作為給付丁○○之代價，致丁○○陷於錯誤，而表
    示願意擔任人頭，丁○○即將其身分證及其所有之中華郵政
    股份有限公司臺中北屯郵局（下稱臺中北屯郵局）存摺正本
    交付予甲○○，又甲○○、江秉軒另向黃婉婷稱先前以黃婉
    婷名義購買之車牌號碼6502 -PS號自用小客車尚需補簽章為
    由，併要黃婉婷擔任前述購車之連帶保證人。嗣陳宗沁於民
    國95年12月20日，先前往臺中市○○區○○路三段109號標
    達股份有限公司（下稱標達公司），向標達公司業務人員戊○○表示其所要購買之車款及洽妥價款，約以丁○○名義貸
    款購買福斯廠牌、GOLF型自用小客車1部，並在買賣合約書
    上留下陳宗沁使用之門號0000000000號行動電話供聯絡之用
    ，嗣於95年12月27日，甲○○、陳宗沁、丁○○、黃婉婷等
    人先前往臺中市○○區○○路三段之肯德基速食店商談，陳
    宗沁當場將其上寫有傳冠有限公司（下稱傳冠公司）資料之
    紙張交付予丁○○，另甲○○亦將其上寫有傳冠公司資料之
    紙張交付予黃婉婷，並交代丁○○、黃婉婷於前往標達公司
    填寫申請購車貸款資料時，依據上開紙張所載資料填寫渠等
    確係在傳冠公司任職等情，另甲○○、陳宗沁並將先前於不
    詳時、地，以不詳方法偽造內容為「丁○○於94年度在傳冠
    公司工作年所得新臺幣55萬1188元」、「黃婉婷於94年度在
    傳冠公司工作年所得43萬8700元」之內容不實之94年度各類
    所得暨免扣繳憑單，及丁○○之臺中北屯郵局存摺內頁不實
    內容為：「94年11月10日傳冠公司匯款4萬4570元、同年12
    月9日匯款4萬3660元、95年1月10日【起訴書誤載為20日】
    匯款4萬2380元、同年2月10日匯款4萬1220元、同年3月10
    日匯款4萬1730元、同年4月10日匯款4萬5480元、同年5月10
    日匯款4萬3170元、同年6月9日匯款4萬4560元、同年7月10
    日匯款4萬3260元、同年8月10日匯款4萬5480元、同年9月9
    日匯款4萬5360元、同年10月11日匯款4萬4860元、95年11
    月10日匯款4萬2130元、同年12月11日匯款4萬6320元」之影
    本等資料（以上均未據扣案），分別交予丁○○、黃婉婷，
    而丁○○、黃婉婷明知渠等並非任職於傳冠公司，亦未自傳
    冠公司領取上開薪資所得，而仍基於與甲○○、江秉軒、陳
    宗沁共同詐欺取財及行使偽造私文書之犯意聯絡（丁○○、
    黃婉婷所涉共同詐欺取財、行使偽造私文書部分，應由檢察
    官另行偵辦），於同日由甲○○、陳宗沁帶同前往標達公司
    ，由丁○○在購車貸款申請書之申請人基本資料欄有關服務
    機構名稱、年資、固定薪部分，填寫其在傳冠公司任職、年
    資3年及領有固定薪資每月4萬5000元等不實內容，黃婉婷則
    在該貸款申請書之保證人基本資料欄上有關服務機構名稱、
    職稱部分，填寫其在傳冠公司任職企劃等不實內容，並交付
    上開偽造之扣繳憑單、存摺內頁影本，以附條件買賣方式，
    向標達公司、及申請貸款之臺灣福斯財務股份有限公司（以
    下稱福斯財務公司）行使詐術，致標達公司、福斯財務公司
    均陷於錯誤，誤認為丁○○係有資力之人及黃婉婷為該購車
    貸款之保證人，向該公司洽購汽車及繳納購車頭期款，且經
    對保手續，標達公司遂交付廠牌福斯牌、GOLF型、車牌號碼
    4835-SB號自用小客車1部（買賣價款約90萬元）予丁○○、
    陳宗沁、甲○○、江秉軒，其後福斯財務公司即核發貸款79
    萬元予丁○○以給付購車款，並足生損害於標達公司及福斯
    財務公司。標達公司於將上開自用小客車交付後，甲○○即
    駕駛上開車牌號碼4835-SB號自用小客車搭載丁○○至臺中
    市○○區○○路之85度C飲料店，甲○○、江秉軒、陳宗沁
    當場要丁○○簽具讓渡書1紙，並交付1萬元予丁○○。嗣甲○○等人取得該車後，並未依照原與丁○○之約定，將上開
    自用小客車之所有權及汽車貸款移轉於當舖或他人，而丁○○因陸續收到上開自用小客車違規罰單，不堪其擾、始知受
    騙，只能自行先付清貸款，並向警方檢舉及自首上情。
二、案經丁○○訴由臺中市警察局第六分局報告臺灣臺中地方法
    院檢察署檢察官偵查起訴。
    理    由
一、證據能力部分：
(一)、按被告以外之人於審判外之陳述，除法律有規定者外，不得
    作為證據，刑事訴訟法第159條第1項定有明文。查證人丁○○、黃婉婷於警詢時之陳述，為被告以外之人於審判外之陳
    述，屬傳聞證據，而被告並爭執該等證人之證據能力，依前
    揭規定，應無證據能力。另按證人、鑑定人依法應具結而未
    具結者，其證言或鑑定意見，不得作為證據。刑事訴訟法第
    158條之3，亦有明文。查證人丁○○於偵查中之陳述，未經
    具結，被告復不同意作為證據使用，應認無證據能力。
(二)、復按刑事被告之詰問權，係指訴訟上被告有在審判庭盤詰證
    人之權利；偵查中檢察官訊問證人，旨在蒐集被告犯罪證據
    ，以確認被告嫌疑之有無及內容，與審判中透過當事人之攻
    防，經由詰問程序調查證人以認定事實之性質及目的有別。
    偵查中辯護人僅有在場權及陳述意見權，此觀刑事訴訟法第
    245條第2項前段之規定甚明，檢察官訊問證人並無必須傳喚
    被告使其得以在場之規定，同法第248條第1項前段雖規定「
    如被告在場者，被告得親自詰問」，亦僅賦予該在場被告於
    檢察官訊問證人時得親自詰問證人之機會而已，被告如不在
    場，殊難期有親自詰問之可能。此項未經被告詰問之被告以
    外之人於偵查中向檢察官所為之陳述，依刑事訴訟法第159
    條第1項、第159條之1第2項之規定，除顯有不可信之例外情
    況外，原則上為「法律規定得為證據」之傳聞例外，依其文
    義解釋及立法理由之說明，並無限縮於檢察官在偵查中訊問
    證人之程序，應已給予被告或其辯護人對該證人行使反對詰
    問權者，始有證據能力之可言。為保障被告之反對詰問權，
    並與現行法對傳聞例外所建構之證據容許範圍求其平衡，證
    人在偵查中雖未經被告之詰問，倘被告於審判中已經對該證
    人當庭及先前之陳述進行詰問，即已賦予被告對該證人詰問
    之機會，則該證人於偵查中之陳述即屬完足調查之證據，而
    得作為判斷之依據，此有最高法院97年度臺上字第405號判
    決意旨可參。是依上開說明可知，在偵查中訊問證人，被告
    或其辯護人對該證人雖未行使反對詰問權，依刑事訴訟法第
    159條之1第2項之規定，原則上屬於法律規定為有證據能力
    之傳聞證據，於例外顯有不可信之情況，始否定其得為證據
    ，亦即，得為證據之被告以外之人於偵查中向檢察官所為之
    陳述，因其陳述未經被告詰問，應認屬於未經合法調查之證
    據，但非為無證據能力（此亦有最高法院96年度臺上字第43
    65號、96年度臺上字第3923號判決、97年度臺上字第356號
    判決意旨可參）。查證人戊○○於偵查中經合法具結之證述
    ，並無顯不可信之情形，被告復不爭執其證據能力，自得作
    為證據。另證人黃婉婷已於本院審理時，均基於證人地位，
    經合法具結，並在賦予被告對質詰問機會之情形下為證述，
    且核證人黃婉婷先前在偵查中並無顯不可信之情形，則證人
    黃婉婷於偵查中所為陳述，已屬完足調查之證據，自得作為
    本院憑斷之論據。
(三)、又按刑事訴訟法第159條之4第2款所稱從事業務之人於業務
    上或通常業務過程所須製作之紀錄文書、證明文書，因係於
    通常業務過程不間斷、有規律而準確之記載，且大部分紀錄
    係完成於業務終了前後，無預見日後可能會被提供作為證據
    之偽造動機，其虛偽之可能性小，除非該等紀錄文書或證明
    文書有顯然不可信之情況，否則有承認其為證據之必要。查
    卷附之臺灣大哥大資料查詢（偵查卷第43頁），係屬從事業
    務之人於通常業務過程所為之紀錄文書，無預見日後可能會
    被提供作為證據之偽造動機，且無其他顯然不可信之情況，
    依上揭條文規定，自得作為證據。
(四)、又按被告以外之人於審判外之陳述，雖不符前4條之規定，
    而經當事人於審判程序同意作為證據，法院審酌該言詞陳述
    或書面陳述作成時之情況，認為適當者，亦得為證據。當事
    人、代理人或辯護人於法院調查證據時，知有第159條第1項
    不得為證據之情形，而未於言詞辯論終結前聲明異議者，視
    為有前項之同意，刑事訴訟法第159條之5定有明文。立法意
    旨在於傳聞證據未經當事人之反對詰問予以核實，原則上先
    予排除，惟若當事人已放棄詰問或未聲明異議，基於證據資
    料愈豐富，愈有助於真實發現之理念，且強化言詞辯論主義
    ，法院自可承認該傳聞證據例外擁有證據能力。以下本案所
    引用被告以外之人於審判外之其他言詞或書面陳述，而不符
    合刑事訴訟法第159條之1至第159條之4之規定者，均經本院
    於審理時當庭直接提示而為合法之調查，且檢察官、被告均
    同意作為證據，本院審酌前開證據作成或取得之狀況，均無
    非法或不當取證之情事，亦無顯不可信之情況，故認為適當
    而均得作為證據。是前開證據，依刑事訴訟法第159條之5之
    規定，均具有證據能力，先予敘明。
二、訊據被告甲○○矢口否認其有偽造文書及詐欺取財犯行，並
    辯稱：伊並沒有找證人丁○○去買車，也沒有去過標達公司
    ，也沒有看過偽造之貸款文件，也沒有看過本案之自用小客
    車，是證人陳宗沁要證人江秉軒及綽號「小傑」之人找證人
    丁○○當人頭，由「小傑」帶證人丁○○去辦的，證人黃婉
    婷也是「小傑」要她當保證人，與伊無關，伊雖有與證人陳
    宗沁、黃婉婷、丁○○到臺中市○○區○○路三段的肯德基
    洽談，但那是因為伊自己要買車，但聽到「小傑」說要用假
    資料，伊即表示不要辦，但證人丁○○當場表示他願意辦，
    本案證人丁○○貸款買車之事與伊無關云云。惟查：
(一)、本案證人丁○○、黃婉婷均未在傳冠公司任職，亦未自傳冠
    公司領取任何薪資所得，而於前揭時、地，以證人丁○○名
    義為買受人，證人黃婉婷任連帶保證人，向標達公司以附條
    件買賣方式購買價值為90萬元、車牌號碼4835-SB號自用小
    客車，並向福斯財務公司申請貸款所出具之證人丁○○、黃
    婉婷貸款申請書上填載之服務機構名稱、職稱、年資、固定
    薪等資料係屬不實，並向標達公司、福斯財務公司提出之證
    人丁○○於臺中北屯郵局存摺內頁、證人丁○○、黃婉婷各
    類所得扣繳暨免扣繳憑單亦屬偽造；另本案車號4835-SB號
    自用小客車於交車後，去向不明，然上開自用小客車之汽車
    貸款事後由證人丁○○繳納完畢，且證人丁○○並陸續接獲
    上開自用小客車之違規罰單等情，為被告所不爭執，並據證
    人丁○○、黃婉婷證述在卷（見原審卷第32頁反面、34頁、
    39 頁、本院卷第53頁背面至55頁），及證人莊麗莉亦證述
    ：證人丁○○、黃婉婷並非傳冠公司員工，傳冠公司並未開
    立卷附之扣繳憑單等語（見偵查卷第92、93頁、103頁）綦
    詳，核屬相符，以上亦堪認證人丁○○、黃婉婷於填載上開
    資料即知情，而有犯意聯絡及行為分擔；復有汽車新領牌照
    登記書、高雄市監理處公告動產擔保交易登記證明書、車籍
    查詢-基本資料詳細畫面、買賣合約書、貸款申請書、本票
    及授權書影本、附條件買賣契約、動產擔保交易動產抵押/
    附條件買賣設定登記申請書、證人丁○○之臺中北屯郵局存
    摺封面及內頁影本、丁○○之各類所得扣繳暨免扣繳憑單影
    本1紙、黃婉婷之各類所得扣繳暨免扣繳憑單影本1紙、財政
    部臺灣省中區國稅局98年11月6日中區國稅服字第
    0980061194號函檢送證人黃婉婷94年度綜合所得稅各類所得
    資料清單1份、財政部高雄市國稅局98年11月10日財高國稅
    資字第0980078870號函檢送證人丁○○94年度綜合所得稅各
    類所得資料清單1份、中華郵政股份有限公司臺中郵局98年
    11月19日中管字第0982104177號函檢送臺中北屯郵局第
    000000-0號存簿儲金丁○○帳戶交易詳情1件、傳冠有限公
    司變更登記表、財政部臺灣省中區國稅局民權稽徵所99年1
    月7日中區國稅民權一字第0980058368號函、高雄市政府交
    通局98年4月10日高市交裁字第0980016814號函檢送4835-
    SB號車交通違規紀錄查詢報表資料等在卷足稽（見偵字卷第
    16至21頁、23至24頁、53頁、63至72頁、80至88頁、96至
    100頁、108頁），堪認上情屬實。
(二)、再據證人丁○○證稱：「大概在95年左右，甲○○跟我說他
    在當舖有兼差，當舖因為法律的關係，不可以一次貸款買太
    多車，甲○○就問我是否可以用我的人頭去買車，買車之後
    ，等到車子買下來之後，就過戶到當舖的名下，我有答應甲○○，後來甲○○說車子購買後，連同貸款一起轉到當舖名
    下，甲○○說，因為車子連同貸款都會轉到當舖名下，所以
    我不用繳貸款的錢」、「甲○○說買車要看信用好不好，所
    以我有交身分證正本及影本與郵局帳戶存摺的正本與影本，
    之後甲○○都有把正本還我」、「（你本身有無在傳冠公司
    上班？）沒有」、「（【提示偵查卷第63頁，並告以要旨】
    該貸款申辦資料上面哪些部分是你本人所寫的？）我的資料
    欄中，姓名、身分證、戶籍地、通訊地、手機、電話、服務
    機構名稱、年資、薪水、服務機構地址，都是我寫的。這是
    我在95年12月左右去臺中市○○路上的福斯汽車公司看車時
    候寫的，當時我是與甲○○、陳宗沁、黃婉婷及一、二位我
    不認識的人一起去」、「（你既然沒有在傳冠公司上班，為
    何在上開資料上面填載你在傳冠公司上班任職的資料？）因
    為甲○○與陳宗沁他們跟我說填那個資料，買車貸款比較容
    易下來」、「（【提示偵查卷第66至70頁，並告以要旨】你
    的郵局存摺顯示你從94年11月10日到95年12月11日，有傳冠
    公司多次匯款存入的資料，為何如此？）那時候是將存摺交
    給甲○○，甲○○將郵局存摺正本交還給我時，我的郵局存
    摺正本上並沒有上開傳冠公司多次匯款存入的記載」、「（
    【提示偵查卷第71頁，並告以要旨】該扣繳憑單顯示，你在
    94年從傳冠公司領得55萬1188元，為何會如此？）94年間我
    還在當兵，不可能在傳冠公司上班」、「在看車的當天甲○○、陳宗沁才拿一張上面以原子筆手寫傳冠公司相關資料給
    我看，要我看車填資料時，照紙上的資料填寫，當時陳宗沁
    與甲○○都在場，是陳宗沁要我照這樣子填的。當時身分證
    、郵局存摺正本都是先交給甲○○，且買車過程甲○○都有
    在場」、「（你填寫資料的時候，為何明知沒有在傳冠公司
    上班，還願意填資料表示在傳冠公司領有固定4萬5000元的
    月薪，且年資有3年的不實資料？）因為那時候，我在那間
    百達酒店薪水不高，甲○○告訴我要填這些資料，買車貸款
    才會核准」、「（以你名義購車，你有無好處？）甲○○跟
    我說會給我1萬元，後來甲○○於交車下來之後有將1萬元給
    我」、「（何時交車？）96年1月份，在文心路上的福斯汽
    車，由汽車業務員戊○○將汽車交給我，當時甲○○、陳宗
    沁及一、二個我不認識的人在場，因為交車是晚上，業務員
    交車子交給我之後，由甲○○開車離開，然後車子開到附近
    的飲料店，在飲料店時，當舖的人及甲○○等人都在場，然
    後車子就交給當舖的人」等語（見原審卷第32至34頁），另
    證人黃婉婷證稱：「（你是否有在95年年底去為4835-SB車
    子擔保？）有的」、「（當時情形為何？）當時是由甲○○
    找我去的」、「（你本身有無在傳冠公司上班？）沒有」、
    「（【提示汽車買賣契約書《即貸款申請書》、扣繳憑單】
    為何在汽車買賣契約書《即貸款申請書》上寫你在傳冠公司
    當企畫？）因為當時甲○○打電話叫我去當保證人，甲○○
    準備一張紙，叫我照甲○○準備的那一張紙內容寫，該張紙
    就是寫傳冠有限公司跟公司地址，所以我就照寫在契約書上
    」、「（【提示偵查卷第63頁，並告以要旨】該貸款申辦資
    料上哪些欄位是你填寫的？）保證人名稱、身分證字號、出
    生年月日、服務機構名稱、服務機構地址是我寫的」、「（
    既然你沒有在傳冠公司上班，為什麼在擔任保證人的貸款文
    件上你要填載你自己有在傳冠公司任職並且領取薪水的相關
    記載？）因為甲○○拿一份資料給我，甲○○要我照資料上
    面的內容寫」等語明確（見偵查卷第102至103 頁、原審卷
    第38頁反面、39頁、40頁反面）。而衡諸證人丁○○、黃婉
    婷對於被告前揭犯行參與之過程均指證歷歷，且證述一致，
    並無歧異，況證人丁○○、黃婉婷均證陳僅於本案購車貸款
    時見過1次面，其相互間並不認識，應無刻意串證之嫌，且
    渠等亦與被告無何宿怨或仇恨，尚無故意誣陷被告之理由；
    又證人丁○○、黃婉婷前揭所證情節，均足使其自身同為共
    犯而遭受刑事追訴之可能，證人丁○○、黃婉婷前揭證述，
    應屬真實可信，是起訴書認黃婉婷就本件不知情乙節，與實
    情不符，併附說明。又衡以證人丁○○僅收取1萬元作為人
    頭之代價，斷無意願背負上開車牌號碼4835-SB號自用小客
    車之除頭期款已繳付外尚餘79萬元貸款之可能，是以證人丁○○證稱：被告當時向其保證，在上開自用小客車於交車後
    ，會立即將上開自用小客車之所有權及貸款過戶移轉予當舖
    或其他人，所以才答應以1萬元之代價當人頭等語，應屬實
    在，然被告非惟未將上開自用小客車立即過戶，而仍使證人
    丁○○繼續背負汽車貸款之繳納責任，且證人丁○○竟陸續
    收受該車違規罰單，被告除詐欺標達公司及福斯財務公司外
    ，尚有詐欺證人丁○○之犯行，應可認定。
(三)、被告雖否認犯行，並辯稱：本案是證人陳宗沁要證人江秉軒
    、「小傑」去找證人丁○○的，復稱：是「小傑」說可以用
    假資料買車，是「小傑」找證人丁○○、黃婉婷去辦理購車
    貸款的，伊有看見證人黃婉婷到親親戲院樓下找「小傑」，
    本案均與伊無關云云。惟據證人丁○○證稱：「阿傑」（或
    「小傑」）是被告母親經營之百達酒店的員工，「阿傑」曾
    經提過被告也有找伊當人頭買車，但本案購車貸款與「阿傑
    」無關，「阿傑」並沒有一同去簽約或到福斯公司等地等語
    （見原審卷第33、36頁反面、37頁）；而證人黃婉婷亦證稱
    ：伊不認識小傑，所以不知道小傑為何人（見原審卷第40頁
    ）；而證人陳宗沁亦於原審證稱：伊不認識「小傑」（見原
    審卷第73頁），則被告辯稱本案係由「小傑」指使云云，已
    非無疑。又既然稱「小傑」係被告母親所經營之百達酒店員
    工，復再聲請本院調查，故傳喚被告之母乙○○於準備程序
    到庭，雖證述彼時有員工小名喚「小傑」之人，但無法得知
    「小傑」之年籍及真實姓名俾供本院調查（見本院卷第38頁
    ），且自案發迄今，被告僅徒言辯稱係「小傑」之人所為，
    未能積極提供「小傑」真實身分，顯係欲將責任推卸予無從
    查證之「小傑」。被告另辯稱：伊沒有載證人丁○○至標達
    公司，伊只有開車載證人江秉軒、丁○○、「小傑」至臺中
    市○○路及文心路口，證人丁○○他們說要去辦事情，所以
    只有證人丁○○和「小傑」下車，伊與證人江秉軒就開車回
    家云云。然據證人丁○○證稱：伊至福斯公司2次，被告都
    有去，且都是由被告騎機車帶伊去福斯公司；業務員交車子
    交給伊後，由甲○○開車離開，然後車子開到附近的飲料店
    ，在飲料店時，當舖的人及甲○○等人都在場等語（見原審
    卷第36頁反面），核與證人黃婉婷證稱：「甲○○告訴我說
    有文件補簽，約我要見面，就約在親親戲院見面，見面後，
    江秉軒騎機車載丁○○，我另外騎一部機車跟在後面要去在
    如偵卷第63、65頁所示之文件上補簽名」等語（見原審卷第
    41 頁反面），及證人陳宗沁證稱：「且當時取走新車時，
    也都是由甲○○帶客人取走，甲○○將車子開走後，他們就
    到85 度C去談，且車主也有在場」等語均相符合，顯見被告
    辯稱其並未到標達公司，亦未曾見過本案之自用小客車云云
    ，均屬不實。另證人陳宗沁雖於原審否認有找證人丁○○為
    人頭購買貸款，然依據證人戊○○於偵查中證稱：「（上次
    庭訊請你查詢訂車人的電話是幾號？）0000000000」（見偵
    查卷第50頁），而證人陳宗沁於原審審理時亦自承：「（【
    提示偵查卷第43頁，並告以要旨】門號0000000000是否你申
    請的門號？）是的，是我申請的，都是由我在使用」等語（
    見原審卷第71頁），而證人戊○○亦證稱：「（【提示照片
    】經調閱電話申請人是陳宗沁，是否認識此人？）丁○○最
    多來2、3次，一開始是這個人【即陳宗沁】跟另一個人來看
    車，這個人就決定要買這臺車，他說他會找他朋友來，車要
    登記在他朋友名下，當天就談買車跟貸款的細節，第2次，
    該人就送購買人的資料過來，包括身分證影本，那時購買人
    資料就是丁○○，但丁○○有無來，我忘記了，但交車跟對
    保時丁○○有來，我很確定，對保時陳宗沁有無來我就沒有
    印象了」等語明確（見偵字卷第44頁、50頁、51頁），並有
    95年7月20日買賣合約書、臺灣大哥大資料查詢在卷足證（
    見偵字卷第43頁、53頁），且證人陳宗沁參與本案之情節，
    亦已據證人丁○○前揭證述明確，顯見證人陳宗沁確有參與
    本案向標達公司、福斯財務公司貸款購買之詐欺取財及偽造
    文書犯行無訛，其辯稱伊係陪同綽號「小吳」之人一同前往
    ，伊並無參與云云，應屬迴避卸責之詞。再參諸證人陳宗沁
    證稱：「當初是小吳、甲○○找人來買車，結果車子賣掉之
    後的錢，都是甲○○拿去花用」、「因為甲○○在買車前就
    有跟小吳講好，如果有超貸的話，錢都是由甲○○使用，且
    當時取走新車時，也都是由甲○○帶客人取走，甲○○將車
    子開走後，他們就到85度C去談，且車主也有在場」、「江
    秉軒、還有壹個買車的客人都有去，當時新車是由江秉軒與
    甲○○的一個朋友開車載著他們兄弟及買車的客人離開，離
    開之後，約在青海路一家85度C，江秉軒、甲○○他們就到
    85度C裡面一間有冷氣的地方談事情」等語（見原審卷第72
    頁、78頁），雖然證人陳宗沁關於自己涉案部分均避重就輕
    ，然論及被告與證人江秉軒參與部分，亦與證人丁○○所述
    相符，顯見被告及證人江秉軒確有參與本案之詐欺取財、偽
    造文書犯行，應可認定。
(四)、綜上所述，被告所辯，均屬卸責之詞，不足採信。本案事證
    已臻明確，被告前揭犯行，均洵堪認定，應依法論科。
三、核被告甲○○所為，係犯刑法第339條第1項之詐欺取財罪及
    同法第216條、第210條之行使偽造私文書罪。被告偽造私文
    書之低度行為為行使之高度行為所吸收，不另論罪。被告以
    一行為，詐欺標達公司、福斯財務公司及證人丁○○，係以
    一行為觸犯數詐欺罪名，為想像競合犯，應從一重論以一詐
    欺取財罪。被告關於前揭詐欺取財、行使偽造私文書之犯行
    ，與證人江秉軒、陳宗沁、丁○○、黃婉婷間，有犯意聯絡
    及行為分擔，成立共同正犯。被告所犯詐欺取財罪及行使偽
    造私文書罪，犯意各別，行為互殊，應予分論併罰。
四、原審據以論處被告罪刑，固非無見；惟按刑事審判旨在實現
    刑罰權之分配的正義，故法院對有罪之被告科刑，應符合罪
    刑相當原則，使罰其罪，此所以刑法第57條明定科刑時應審
    酌一切情狀，尤應注意該條所列10款事項以為科刑輕重之標
    準。被告所犯本件詐欺取財之上開自小客車價額固非少數，
    但被告於本院已與告訴人丁○○達成和解，且觀被告於案發
    時尚屬年輕識淺，衡以告訴人亦證稱係同案被告陳宗沁將拿
    一張上面以原子筆手寫傳冠公司相關資料給我看，要我看車
    填資料時，照紙上的資料填寫，當時是陳宗沁要我照這樣子
    填的等情，是如非同案被告陳宗沁提供相關偽造之郵局匯款
    資料，及內容不實之94年度各類所得暨免扣繳憑單，被告實
    無從共同遂其詐欺取財及行使偽造文書之犯行，此觀證人戊○○所證稱：丁○○最多來2、3次，一開始是這個人【即陳
    宗沁】跟另一個人來看車，這個人就決定要買這臺車，他說
    他會找他朋友來，車要登記在他朋友名下，當天就談買車跟
    貸款的細節，堪信同案被告陳宗沁主導本案，被告與其弟江
    秉軒僅受指示分擔共同詐騙及行使偽造文書部分犯行，且查
    涉案程度較重之同案被告陳宗沁因本案共同犯行使偽造文書
    、詐欺取財部分，經臺灣澎湖地方法院以99年度簡字第23號
    判處應執行有期徒刑5月，如易科罰金，以新臺幣1000元折
    算1日，是原判決量處被告應執行有期徒刑9月，實屬過重，
    確有未當。被告上訴指摘原判決量刑過重，即有理由；原判
    決既有上開可議之處，自應由本院將原判決撤銷改判。審酌
    被告夥同證人陳宗沁等，為貪圖私利，先以小利引誘證人丁○○加入，使之信其僅暫時為購車之人頭，復提供偽造之申
    貸資料向標達公司、福斯財務公司貸款騙取車輛，取得車輛
    後，未依約將所有權及汽車貸款過戶，使證人丁○○背負龐
    大車貸及違規罰單之困擾，惡性非輕，危害社會治安及善良
    風氣甚鉅，犯後復未能坦承犯行，並考量其犯罪之動機、目
    的及手段等一切情狀，分別量處如主文所示之刑。另被告犯
    罪時間均係在96年4月24日以前，合於減刑條件，應依中華
    民國96年罪犯減刑條例第2條第1項第3款之規定，減其宣告
    刑二分之一，並就宣告之刑，定其應執行之刑，暨諭知易科
    罰金之折算標準。至被告供共同犯罪所用之扣繳憑單及郵局
    匯款等，經原審審理時提示告訴人卷附之郵局存摺顯示從94
    年11月10日到95年12月11日，有傳冠公司多次匯款存入的資
    料，告訴人丁○○仍證稱那時候是將存摺交給甲○○，甲○○將郵局存摺正本交還給我時，我的郵局存摺正本上並沒有
    上開傳冠公司多次匯款存入的記載等節，顯然該提供購車用
    之郵局存摺匯款資料，應係以影本所偽造並已持向標達公司
    等使用，實際交還予告訴人之郵局存簿並無偽造之跡證，併
    以卷附扣繳憑單亦係影本資料等詳為勾稽，堪認同案被告陳
    宗沁所偽製之存摺匯款紀錄及扣繳憑單等均係影本再重製偽
    造，因未據扣案，復非屬違禁物，而告訴人亦早已清償車貸
    ，則標達公司及福斯財務公司當無留存之必要，為免沒收之
    困難，自不為沒收之諭知，併此敘明。
據上論斷，應依刑事訴訟法第369 條第1 項前段、第364 條、第
299條第1項前段，刑法第28條、第216條、第210條、第339條第1
項、第55條、第41條第1項前段、第51條第5款，中華民國96年罪
犯減刑條例第2條第1項第3款、第7條，判決如主文。
本案經檢察官丙○○到庭執行職務。
中    華    民    國    99    年    8     月    26    日
            刑事第七庭    審判長法  官  林  榮  龍
                                法  官  江  錫  麟
                                法  官  張  惠  立
上列正本證明與原本無異。
詐欺罪部分不得上訴。
如不服本判決應於收受送達後十日內向本院提出上訴書狀，其未
敘述上訴理由者，並得於提起上訴後十日內向本院補提理由書 (
均須按他造當事人之人數附繕本)「切勿逕送上級法院」。
                                書記官  陳  慈  傳
中    華    民    國    99    年    8     月    27    日
附錄本案論罪科刑法條全文：
中華民國刑法第210條
偽造、變造私文書，足以生損害於公眾或他人者，處5 年以下有
期徒刑。
中華民國刑法第216條
行使第210 條至第215 條之文書者，依偽造、變造文書或登載不
實事項或使登載不實事項之規定處斷。
中華民國刑法第339條第1項
意圖為自己或第三人不法之所有，以詐術使人將本人或第三人之
物交付者，處5 年以下有期徒刑、拘役或科或併科1,000 元以下
罰金。

司法院資訊處製作；財團法人民間司法改革基金會備份。
